臺灣高等法院刑事判決　　　　　　　　　　　　　九十三年度上訴字第二七○七號
　　上　訴　人　臺灣臺北地方法院檢察署檢察官
　　被　　　告　甲○○
　　選任辯護人　葉智幄律師
右上訴人因被告違反藥事法等案件，不服臺灣臺北地方法院九十二年度訴字第二一二
二號，中華民國九十三年八月十七日第一審判決（簡易處刑聲請案號：臺灣臺北地方
法院檢察署九十二年度偵字第二六二號）提起上訴，本院判決如左：
    主  文
上訴駁回。
    理  由
一、公訴意旨略以：被告甲○○（簡稱被告）明知VIAGRA（威而鋼）藥品，係美商輝
    瑞大藥廠（ Prizer Inc.）所生產之藥品，且如附表所示之商標圖樣，係美商輝
    瑞大藥廠向經濟部中央標準局（現改稱智慧財產局）申請註冊登記，經核准使用
    於西藥上，現仍在專用期內，非經該商標專用權人之同意，不得於同一或類似商
    品上，使用相同或近似於前揭商標之圖樣。亦明知真實姓名年籍不詳之成年男子
    「鄭啟仁」，所販售予伊之威而鋼藥品，係來源不明之仿冒藥品、未經行政院衛
    生署核准而擅自製造或輸入之偽藥或禁藥，且藥品上有偽標原產、品質之證明文
    字及美商輝瑞大藥廠等表示前開商標權人製造及產品歷史等文書，為偽造之私文
    書，竟基於意圖營利及行使偽造之概括犯意，自民國（下同）九十年十二月間某
    日起，未經上述藥廠之同意或授權，向「鄭啟仁」販入非由美商輝瑞大藥廠所生
    產，而印有上開商標及製造廠商輝瑞大藥廠等標示之包裝、說明書及標帖之威而
    鋼偽藥品後，以四顆裝一盒新臺幣（下同）一千元至一千五百元、三十粒裝一瓶
    （此部分未能證實係仿品，但仍屬禁藥，詳下述）六千元至六千五百元不等之價
    格，販售予不特定之人。嗣於九十一年四月三十日十六時許，在臺北市○○區○
    ○街一○三號，為據報前來查緝偽藥之警員當場逮獲，並扣得仿冒之威而鋼偽藥
    品四粒裝五盒（均含仿冒美商輝瑞大藥廠產品公司上開商標之包裝、說明書、標
    帖）及威而鋼禁藥品三十顆裝一瓶，共五十顆（驗後四顆裝餘四盒；三十顆裝餘
    二十四顆，共餘四十顆），因認被告涉犯藥事法第八十三條第一項之販賣偽藥罪
    、商標法第六十三條之販賣仿冒商標商品罪及刑法第二百十六條、第二百十條之
    行使偽造私文書等罪嫌。
二、按犯罪事實應依證據認定之，無證據不得認定其犯罪事實，刑事訴訟法第一百五
    十四條第二條定有明文。又事實之認定，應憑證據，如未能發現相當證據，或證
    據不足以證明，自不能以推測或擬制之方法為裁判基礎；又認定不利於被告之事
    實，須依積極證據，苟積極證據不足為不利於被告之認定時，即應為有利於被告
    之認定，更不必有何有利之證據，最高法院四十年台上字第八六號、三十年上字
    第八一六號判例，分別著有明文。訊據被告則堅詞否認有何公訴人所指之犯行，
    辯稱：扣案之威而鋼是供伊自己服用，伊不知道是否為偽藥，這些藥品是伊看報
    紙後，打電話向鄭啟仁購買，因為藥房賣的比較貴，買完要回去時就被警員查獲
    等語。
三、公訴人認被告有違反藥事法第八十三條第一項之販賣偽藥罪、商標法第六十三條
    之販賣仿冒商標商品罪及刑法第二百十六條、二百十條之行使偽造私文書等罪嫌
    ，無非係以警員即證人蕭有利、輝瑞大藥廠台灣分公司經理即證人張博勝之證言
    以及被告之自白，暨商標註冊證二份、商標檢索資料一份、照片十六幀、仿冒藥
    品五十顆（驗餘後四十顆）、行政院衛生署函件等為其主要論據。惟查：（一）
    、證人即承辦警員蕭有利於偵查中雖證稱：當時是輝瑞藥廠來舉發，我們在興安
    街埋伏抓到的，是藥廠的張博勝跟我們說賣假藥的在現場，張博勝帶我們過去指
    認是他，我們叫他把東西拿出來，他就從包包內拿威而鋼拿出來，我們就把他帶
    回去派出所做筆錄等語（參偵卷第六一頁反面、六二頁正面），於原審審理時到
    庭時亦證稱：伊於偵查所述應為事實等語（參原審卷第九十頁正面），惟證人張
    博勝於原審訊問時證稱：九十一年四月三十日警方查獲被告時，伊不在場，也沒
    有去興安街，當日下午五點多時，接到警方的電話後，到警局辨認扣案藥丸之真
    偽等語（參原審卷第五八頁反面、第五九頁反面），顯與證人蕭有利之證詞相左
    。依據證人張博勝之證言，其並未舉發被告販賣偽藥，警方如何能得知被告有販
    賣偽藥之行為，而據以查獲被告，即有可疑，證人張博勝之證詞已不足為本件犯
    罪事實之直接證據。而證人張博勝又證稱其並無至台北市○○街指認被告，並由
    警方據以查獲被告，則證人即警員蕭有利之證言，即與事實不符，亦不足為不利
    被告認定之依據；（二）、卷附商標註冊證二份、商標檢索資料一份、照片十六
    幀、行政院衛生署函件以及扣案之仿冒藥品五十顆（驗餘後四十顆），至多僅能
    證明扣案之藥品為仿品且屬於偽藥，衡諸數量不多，自無法作為認定被告販賣偽
    藥之直接證據；（三）、被告於警詢時雖曾供承：伊大約在九十年四月十日左右
    販賣警方查獲之藥品，伊受僱於不詳年籍資料自稱鄭啟仁之成年男子經銷該藥品
    威而鋼，販賣給不特定人，已經販賣四顆裝威而鋼約二十五盒，三十顆裝約八盒
    等語（參偵查卷第十一頁反面、第十二頁正面），惟於同時之警詢時亦否認知悉
    該藥品為偽藥，供稱：伊受僱於鄭啟仁（行動電話號碼0000000000）
    ，每個月固定薪水二萬七千元，鄭啟仁告訴伊藥品是真的，伊不知道該藥品之真
    假等語（參偵查卷第十一頁反面），於偵查中供稱：我沒賣，我幫他（鄭啟仁）
    否認販賣偽藥，辯稱：伊僅係購買威而鋼之人，販賣者告訴伊該藥係自美國原裝
    進口等語（參原審卷第十七頁、第二十頁），於本院訊問時亦否認犯罪，辯稱：
    警詢筆錄係警察要伊配合所製作，藥是向鄭啟仁買的等語（參本院卷九十三年十
    一月十八日審判筆錄第六頁），堪認被告未曾自白販賣偽藥，其於警詢、檢察官
    偵查中以及法院歷次審理中之供述前後亦不一致，被告於偵審歷次之供述亦不足
    認定被告有販賣扣案偽藥之事實。綜上各點，本件卷內證據資料至多僅能證明被
    告持有偽藥之事實，尚無何積極證據證明被告有販賣該偽藥之意圖及販賣之事實
    ，亦無法證明被告有何違反商標法及行使偽造私文書情事，此外，復查無其他積
    極證據證明被告有公訴人所控之犯行，被告既堅決否認犯行，而單純持有偽藥又
    未涉及刑責，揆之前開說明，應認本件無法證明被告犯罪。
四、原審以不能證明被告犯罪，而為無罪判決之諭知，核無不合。公訴人提起本件上
    訴，其上訴意旨以：本件被告坦承持有假藥，且數量甚多，如何可能僅供自己服
    用？被告所辯難以採信。原審認本件有違法取證問題，惟本件並無刑求或其他確
    實有違法搜索情事，何況證人前後說詞縱有歧異，僅是雙方記憶或認知上差異問
    題，即任意認為有違法取證情形而排除證據能力，有欠公允。又證人蕭有利於偵
    查中證稱本件係美商輝瑞大藥廠的張博勝舉發，在興安街埋伏抓到被告後，由張
    博勝指認被告，被告則自其包包中取出仿冒之威而鋼等情，惟其於原審審理時則
    證述其對本案已不復記憶等語，雖並無搜索票或搜索扣押筆錄存卷可按，但依當
    時場景以觀，被告違法持有偽藥甫遭警員臨檢，自忖無法狡賴而依警員之言自動
    配合取出偽藥，依經驗法則，適足以證明本件被告為自願性同意警員搜索。再者
    ，倘警員蕭有利證述屬實，本案之查獲係依證人張博勝之告發所為，並提供被告
    正位於臺北市○○街交易之線索，警員依刑事訴訟法第八十八條第一項，認被告
    係現行犯而逮捕被告，並依同法第一百三十條為附帶搜索，應可認並未搜索，而
    因被告自願交出扣得仿冒藥品，則本案應無違法取證可言，至於證人張博勝證言
    雖與警方有異，尚不可隨意推翻本案已證明為假藥之事實，否則即有違背真實發
    現與公平審判等語，執以指摘原判決認事用法不當。惟查，扣案之偽藥共計五十
    顆，數量不大，證人蕭有利之證詞亦不足採信，均如前述，至於原審雖認本件警
    方搜索不合法，警方因不合法之搜索取得之證據無證據能力，惟本件縱認扣案之
    偽藥具有證據能力，仍無法證明被告確有公訴人所指之犯行，亦如前述，原審認
    定被告無罪在敘理上與本院固有不同，惟所為無罪之判決，與本院結論無異，是
    本件上訴為無理由，應予駁回。
據上論斷，應依刑事訴訟法第三百六十八條，判決如主文。
本案經檢察官劉靜婉到庭執行職務。
中　　　華　　　民　　　國　　九十三　　年　　 十二 　　月　　　二　　　日
                              臺灣高等法院刑事第二十庭
                                  審判長法  官  趙  功  恆
                                        法  官  李  春  地
                                        法  官  鄧  振  球
右正本證明與原本無異。
如不服本判決，應於收受送達後十日內向本院提出上訴書狀，其未敘述上訴之理由者
並得於提起上訴後十日內向本院補提理由書（均須按他造當事人之人數附繕本）。
                                        書記官  洪  秋  帆
中　　　華　　　民　　　國　　九十三　　年　　 十二 　　月　　　九　　　日
